【裁判字號】    92,簡,151
【裁判日期】    920630
【裁判案由】    稅捐稽徵法
【裁判全文】
高雄高等行政法院簡易判決                         九十二年度簡字第一五一號
原      告  金達水電工程有限公司
代  表  人  甲○○
被      告  財政部台灣省南區國稅局
代  表  人  朱正雄局長
右當事人間因稅捐稽徵法事件，原告不服高雄縣政府中華民國九十二年三月七日府法
訴字第三六一二八號訴願決定，提起行政訴訟。本院判決如左：
    主  文
原告之訴駁回。
訴訟費用由原告負擔。
    事實及理由
一、按營業稅雖因八十八年一月十三日修正財政收支劃分法第八條第一項第四款規定
    而改為國稅後，惟財政部所屬各地區國稅局仍自同年七月一日起委託各直轄市、
    縣（市）政府所屬稅捐稽徵處代徵，並由財政部報經行政院核准在案。嗣行政院
    復於八十九年六月十六日以台八十九財一七五五七號函核定自九十二年一月一日
    起，將委託各直轄市、縣（市）政府所屬稅捐稽徵處代徵之營業稅相關業務，收
    歸由財政部所屬各地區國稅局自徵。本件原處分機關高雄縣政府稅捐稽徵處與原
    告間因營業稅行政訴訟案件，因上開業務之調整，茲由財政部台灣省南區國稅局
    承受高雄縣政府稅捐稽徵處營業稅業務，是原告以財政部台灣省南區國稅局為被
    告，提起本件訴訟，即無不合，合先明。
二、緣原告於民國（下同）八十六年十月至八十七年七月間承作谷峰化學工業股份有
    限公司（以下簡稱谷峰公司）承攬士新倉儲綜合中心工程，銷售額計新臺幣（下
    同）一、六二九、八九０元，卻開立發票予非實際交易對象之欽國營造股份有限
    公司（以下簡稱欽國營造公司），違反行為時營業稅法第三十二條第一項、第三
    十四條及稅捐稽徵機關管理營利事業會計帳簿憑證辦法第二十一條規定，案經法
    務部調查局南部地區機動工作組及高雄市稅捐稽徵處於九十年五月十四日查獲，
    並通報高雄縣政府稅捐稽徵處查證屬實，乃依稅捐稽徵法第四十四條規定，按其
    銷售總額一、六二九、八九０元處以百分之五罰鍰，計八一、四九四元，原告不
    服，申經復查、提起訴願，均未獲變更，原告猶未甘服，遂提起本件行政訴訟。
三、茲原告起訴意旨略謂：（一）原告八十六年間與欽國營造公司訂定水電工程承裝
    契約（工程名稱：士新倉儲綜合中心），承攬契約當事人一方既為欽國營造公司
    ，原告履行勞務後，請款發票開立之對象當然為欽國營造公司。（二）又該士新
    倉儲綜合中心建築工務所係以欽國營造公司執行建造，外觀上，一般人皆會認定
    工地主任及工地負責人係代表欽國營造公司執行管理施工一切事宜，故原告承攬
    該士新倉儲綜合中心之水電設備新設工程，由工地主任代表該公司與原告簽約，
    原告無從得知其內部是否有出借牌照情事，惟高雄縣政府稅捐稽徵處卻認為原告
    未查證其實際交際對象為何人，尚難謂無過失云云，顯然課原告過重之注意義務
    ，蓋原告無從查知該工地主任及工地負責人究竟受僱於何公司。（三）另按票據
    具無因性及文義性，欽國營造公司以谷峰公司簽發之票據支付原告工程款，並無
    不可，惟不得因此即認定谷峰公司為原告直接之交易人，而非欽國營造公司，欽
    國營造公司即為原告勞務之買受人，中間並無另為交易之情形，並不構成司法院
    釋字第二五二號解釋之情形，原告直接開立發票給欽國營造公司並無不當。（四
    ）就原告與欽國營造公司訂立契約乙節，其簽約代表人為該公司股東，依民法表
    現代理之規定，此足以使原告確信其代表該公司簽約，原告簽約時已盡一般人之
    注意義務，故就本案並無過失，依司法院釋字第二七五號解釋意旨，自不應受行
    政處罰。（五）查原告承作該工程並無漏開發票之違章情節，原告開立給直接交
    易人或間接交易人，對原告並無額外實益，沒有理由及必要開立統一發票給間接
    交易人而違法，欽國營造公司借牌與谷峰公司，則違法借牌行為之處罰應僅及於
    該兩公司，不應擴及善意之原告，資為爭議，乃求為判決撤銷原處分及訴願決定
    云云。被告答辯意旨則謂：（一）查欽國營造公司會計楊麗芳八十九年八月二十
    二日於調查局南部機動工作組（以下簡稱南機組）調查筆錄坦承該公司係借牌給
    業主承作並收取借牌費，本身並無承包工程，欽國公司實際負責人李富國八十九
    年八月三十日於南機組調查筆錄亦有相同敘述，該公司既係出借牌照，實際並未
    承作工程，所以進項發票均由借牌建設公司向實際承作之小包索取，再郵寄給欽
    國公司申報扣抵銷項稅額，該公司出借牌照給建設公司後，會依照建設公司所要
    求之金額、品名、日期開立統一發票給對方，借牌公司再依發票金額開立付款支
    票存入欽國營造公司特別為該借牌工程案而開設之銀行帳戶，做為假造借牌公司
    付款給欽國營造公司之證明，該公司再將款項付給小包商，做為假造欽國營造公
    司付款給小包商之證明，實際上前開帳戶之存摺、領款印章，欽國公司在開戶後
    即交由借牌公司保管使用，依上開調查筆錄與本件扣押物私帳編號：貳之柒「完
    工工程明細表」記載相符合。（二）次查，原告承作谷峰公司之「臺灣省政府交
    通處高雄港務局」工程之士新倉儲綜合中心，依扣押物私帳編號：貳之柒「欽國
    公司完工工程明細表」之記載，其工地負責人為鄒積民，工程款之進出帳戶為「
    第一商業銀行北高雄分行」，經查其資金往來情形，其資金存入部分為谷峰公司
    ，提領人之一為鄒積民，有該分行九十一年四月一日一北高字第七八號及第一商
    業銀行小港分行九十一年四月二十四日一小港字第七四號函可稽，且鄒君於系爭
    工程進行中，八十六年及八十七年度分別領有谷峰公司薪資所得一、二七四、五
    四九元及一、五七一、二三三元，於該工程完工後，八十八年度仍領有谷峰公司
    薪資所得一、三二一、四七０元，工地主任趙百川八十八年度亦領有谷峰公司薪
    資所得五六四、０００元，有鄒積民八十六至八十八年度及趙百川八十八年度各
    類所得扣繳資料可稽，顯見兩人為谷峰公司之員工甚明，由上開調查筆錄與本件
    扣押物私帳，佐以前揭資金往來情形，益證實際買受人應為谷峰公司；原告之代
    表人於九十年八月二十日接受被告約談時即已表示，系爭工程合約係渠與欽國營
    造公司之現場工作人員所訂定，欽國營造公司既未發包該項工程已如前述，則本
    件工程之現場工作人員應非欽國營造公司之代表人，當無原告所稱表見代理之疑
    義，且欽國公司公司之代表人李富國更不可能與原告簽約，而渠等訂定之契約，
    僅為出借牌照廠商在給予非交易對象憑證事件中，為掩飾事實預先安排之作法，
    非可據以認定實際交易對象為欽國營造公司，原告訴稱與欽國營造公司之代表人
    李富國簽訂工程合約乙事，核不足採；另原告承作上開工程期間近一年，卻推稱
    不知實際發包商非欽國營造公司，亦有悖常理，原告未盡查證實際交易對象之責
    任，要難謂無過失，參諸司法院大法官釋字第二七五號解釋，仍應處罰。原告銷
    售勞務未依規定開立統一發票予實際買受人，而開立與非實際交易對象之欽國營
    造公司，違反行為時營業稅法第三十二條第一項前段規定，被告依稅捐稽徵法第
    四十四條規定，按經查明認定之銷售總額處百分之五罰鍰，並無違誤。原告提起
    本訴，求予撤銷為無理由，請依法予以駁回，以維稅制等語。
四、按「營業人銷售貨物或勞務，應依本法營業人開立銷售憑證時限表規定之時限，
    開立統一發票交付買受人。」「對外營業事項之發生，營利事業應於發生時自他
    人取得原始憑證，如進貨發票，或給與他人原始憑證，如銷貨發票。給與他人之
    憑證，應依次編號並自留存根或副本。」「營利事業依法規定應給與他人憑證而
    未給與，應自他人取得憑證而未取得，或應保存憑證而未保存者，應就其未給與
    憑證、未取得憑證或未保存憑證，經查明認定之總額，處百分之五罰鍰。」行為
    時營業稅法第三十二條第一項前段、稅捐稽徵機關管理營利事業會計帳簿憑證辦
    法第二十一條第一項及稅捐稽徵法第四十四條定有明文。是營業人有交易之事實
    ，即須依規定取得實際交易對象開立之進貨憑證，或給與對方銷貨憑證，若未取
    得或給與憑證，即屬違章行為，法理甚明。
五、經查，原告承包系爭工程，固據其提出與欽國營造公司簽訂之工程合約書為證，
    惟欽國營造公司實際負責人李富國於八十九年八月三十日於南機組訊問時，則坦
    承除「鳳山龍山寺觀音文化大樓」、「千興建設商業綜合大樓」、「亨鼎建設大
    統名人街」、「喬皇建設新建大樓」、「競聯建設仁武翠湖城」及「奇美實業１
    ００１ＢＲ脫水包裝區廠房新建」等工程是該公司實際承作發包外，其餘工程均
    是該公司借牌給業主承作，並收取借牌費用等情，此有欽國營造公司實際負責人
    李富國八十九年八月三十日於南機組之詢問筆錄附於原處分卷可參；另據原處分
    卷附欽國營造公司會計楊麗芳八十九年八月二十二日於南機組調查筆錄，其亦坦
    承該公司係借牌給業主承作並收取借牌費，本身並無承包工程等云，與上開欽國
    營造公司實際負責人李富國之陳述相同，故原告主張其所承作之士新倉儲綜合中
    心水電工程，確係由欽國公司直接發包乙事，即有疑義。次查，原告承作谷峰公
    司之「臺灣省政府交通處高雄港務局」工程之士新倉儲綜合中心，依扣押物私帳
    編號：貳之柒「欽國公司完工工程明細表」之記載，其工地負責人為鄒積民，工
    程款之進出帳戶為「第一商業銀行北高雄分行」，經核資金往來情形，其資金存
    入部分為谷峰公司，提領人之一為鄒積民，有該分行九十一年四月一日一北高字
    第七八號及第一商業銀行小港分行九十一年四月二十四日一小港字第七四號函可
    稽，且鄒積民於系爭工程進行中，曾分別於八十六年及八十七年度領有谷峰公司
    薪資所得一、二七四、五四九元及一、五七一、二三三元，於該工程完工後，八
    十八年度仍領有谷峰公司薪資所得一、三二一、四七０元，另工地主任趙百川八
    十八年度亦領有谷峰公司薪資所得五六四、０００元，有鄒積民八十六至八十八
    年度及趙百川八十八年度各類所得扣繳資料附於原處分卷可稽，顯見兩人確實受
    僱於谷峰公司。是由上開調查筆錄與本件扣押物私帳，益足證系爭工程之實際買
    受人應為谷峰公司，並非系爭工程合約上所載之欽國營造公司。況谷峰公司與欽
    國營造公司究為二個不同且獨立存在之法人，原告從事營造業多年，豈會於承作
    上開工程長達一年之期間內，均不知實際發包商係谷峰公司而非欽國營造公司，
    亦悖於常情。故本案依據資料所示，要無法證明原告確實有向欽國營造公司承包
    系爭工程之情事，至原告所提示系爭合約書，無非係以外觀、形式上之合法，作
    為掩飾之手段而已。從而，原告逕開立統一發票與非實際交易對象之欽國營造公
    司，其有未依規定開立銷貨憑證之違章行為，自堪認定。
六、又按「人民違反法律上之義務而應受行政罰之行為，法律無特別規定時，雖不以
    出於故意為必要，仍須以過失為其責任條件。但應受行政罰之行為，僅須違反禁
    止規定或作為義務，而不以發生損害或危險為其要件者，推定為有過失，於行為
    人不能舉證證明自己無過失時，即應受處罰。」司法院釋字第二七五號解釋甚明
    。另司法院釋字第五０三號解釋亦謂：「納稅義務人違反作為義務而被處行為罰
    ，僅須其有違反作為義務之行為即應受處罰．．．。」準此，除非行為人能舉證
    證明自己無過失，否則僅須其有違反作為義務之行為即推定其有過失，而應受處
    罰。再按稅捐稽徵法第四十四條之規定係為使營利事業據實給予或取得憑證，俾
    交易前後手稽徵資料臻於翔實，以建立正確課稅憑證制度，乃實現憲法第十九條
    規定意旨所必要。又上述稅捐稽徵法第四十四條所謂「依法」，係指依營業稅法
    第三十二條第一項：「營業人銷售貨物或勞務，應依本法營業人開立銷售憑證時
    限表規定之時限，開立統一發票交付買受人」之規定而言。而所謂「他人」，則
    指貨物或勞務之直接買受人或直接銷售人，非指直接買受人或直接銷售人以外之
    他人。申言之，營業人如違反營業稅法第三十二條第一項規定應給與貨物或勞務
    之之直接買受人或直接銷售人憑證而未給與之作為義務，自應依稅捐稽徵法第四
    十四條規定予以處罰，再參諸上述司法院釋字第二七五號解釋及第五０三號解釋
    ，除非營業人能舉證證明其開立發票予非直接買受人或直接銷售人之行為，並無
    過失，否則其一旦違反前揭作為義務，即推定為有過失，而應受處罰。本件原告
    雖堅稱其確實係向欽國營造公司承攬系爭水電工程，是其開立發票之對象當然為
    欽國營造公司，惟查，欽國營造公司實際並無承攬士新倉儲綜合中心工程，已如
    前述，則該公司自無從將其中部分工程委由原告承攬，原告猶執前詞置辯，殊無
    可採。是以，被告參酌相關之調查筆錄、扣押物私帳、各該公司資金往來情形及
    系爭工程之工地主任與工地負責人均係向谷峰公司領取薪資等情事，認定欽國營
    造公司並非原告承作系爭工程之直接交易對象，即無不合，而原告未依規定給予
    直接交易對象憑證，卻開立統一發票與非直接交易對象之欽國營造公司，自難解
    免過失之責。職此，原告開立發票予非實際交易對象之欽國營造公司，即已構成
    首揭稅捐稽徵法第四十四條規定之違法行為，被告依該規定就原告未依規定給予
    他人憑證之違章情形，按經查明認定之銷售總額一、六二九、八九０元裁處百分
    之五之罰鍰計八一、四九四元，並無違誤，訴願決定予以維持，亦無不當。原告
    起訴請求撤銷，並無理由，應予駁回，並不經言詞辯論為之。
據上論結，本件原告之訴為無理由，依行政訴訟法第二百三十六條、第二百三十三條
第一項、第一百九十五條第一項後段、第九十八條第三項前段，判決如主文。
中      華      民      國    九十二    年      六      月      三十    日
                              高雄高等行政法院第二庭
                                          法      官  蘇秋津
右為正本係照原本作成。
如不服本判決，應於送達後二十日內，向本院提出上訴狀並表明上訴理由，如於本判
決宣示後送達前提起上訴者，應於判決送達後二十日內補提上訴理由書（須按他造當
事人人數附繕本）。
提起上訴應預繳送達用雙掛號郵票七份（每份三十四元）。
中      華      民      國    九十二    年      六      月      三十    日
                                          法院書記官  陳嬿如
附註：
行政訴訟法第二百三十五條（第一項、第二項）：
對於適用簡易程序之裁判提起上訴或抗告，須經最高行政法院之許可。
前項許可，以訴訟事件所涉及之法律見解具有原則性者為限。


司法院資訊處製作；財團法人民間司法改革基金會備份。
